【裁判字號】    97,重上,160
【裁判日期】    971111
【裁判案由】    拆屋還地等
【裁判全文】
臺灣高等法院民事判決                 97年度重上字第160號
上 訴 人即變更
與追加之訴原告  戊○○
被上訴人即變更
與追加之訴被告  丁○○（兼李松柏之承受訴訟人）
                甲○○（兼李松柏之承受訴訟人）
                乙○○（兼李松柏之承受訴訟人）
                丙○○（兼李松柏之承受訴訟人）
被 上 訴 人     台北共樂軒
法定代理人      己○○
上五人共同
訴訟代理人      游淑惠律師
上列當事人間拆屋還地等事件，上訴人對於中華民國96年11月13
日台灣士林地方法院96年度重訴字第78號第一審判決提起上訴，
上訴人並為訴之變更及追加，被上訴人台北共樂軒亦就反訴部分
為訴之更正，經本院於97年9月30日言詞辯論終結，判決如下：
    主  文
上訴及變更之訴、追加之訴暨假執行之聲請均駁回。
原判決主文第三項關於「反訴被告應將坐落臺北市○○區○○段
三小段八五四地號土地所有權全部移轉登記予反訴原告所指定反
訴原告以外之人。」應更正為「反訴被告應將坐落臺北市○○區
○○段三小段八五四地號土地所有權全部移轉登記予反訴原告所
指定之陳振榮（男，民國54年7月10日生，統一編號：Ｚ00000000
0）。」。
第二審（含變更及追加之訴）訴訟費用由上訴人負擔。
    事實及理由
甲、程序部分：
一、被上訴人李松柏於民國（下同）97年3月15日死亡， 其第一
    順序之繼承人李心怡已為拋棄繼承，而被上訴人丁○○、乙
    ○○、甲○○、丙○○（下稱丁○○等四人）為其後順序之
    繼承人，此有馬偕紀念醫院死亡證明書、台灣士林地方法院
    97年度繼字第745號函及戶籍謄本為證， 丁○○等四人並聲
    明承受訴訟（見本院卷第115頁-120頁）， 經核無不合，核
    先敘明。
二、被上訴人台北共樂軒係由多數會員組成，以參與民間遊藝活
    動為目的，賺取主事者犒賞為其財產，並以臺北市○○區○
    ○街160巷6號為其事務所，且加入臺北市民間遊藝協會為會
    員，有會員名冊、臺北市民間遊藝協會會員證書、收入與支
    出明細可稽， 核與民事訴訟法第40條第3項所稱之非法人團
    體設有代表人或管理人者相當，自應認其具有當事人能力，
    並得由其負責人己○○為本件訴訟之法定代理人。
三、上訴人戊○○於原審以被上訴人台北共樂軒、丁○○等四人
    為被告起訴請求：(一)台北共樂軒、丁○○等四人應將門牌號
    碼臺北市○○街160巷6號建物（下稱系爭房屋）遷讓返還戊
    ○○。(二) 丁○○等四人應將系爭房屋於96年5月11日之繼承
    登記及51年10月16日以李福壽為所有權人之第一次登記塗銷
    。(三)台北共樂軒應給付戊○○自起訴之日起至返還系爭房屋
    之日止，按月依土地申報地價10%計算之不當得利。 嗣於本
    審中撤回對台北共樂軒之起訴，並追加台北共樂軒之法定代
    理人己○○為追加被告，就不當得利部分，追加丁○○等四
    人為被告（見本院卷第113頁）， 並將遷讓部分變更請求丁
    ○○等四人應將系爭房屋拆除並將臺北市○○區○○段3 小
    段854地號土地（下稱系爭土地）返還予戊○○。 且追加請
    求(一)丁○○等四人、己○○應給付戊○○自起訴之日起至返
    還系爭土地之日止，按年給付新台幣（下同）36萬元之不當
    得利。(二)丁○○等四人、己○○應給付戊○○系爭土地之土
    地地價稅158,800元，就遷讓系爭房屋部分改為拆除， 核屬
    訴之變更，就丁○○等四人請求給付不當得利部分，及追加
    請求己○○及地價稅部分，均為訴之追加（ 見本院卷第129
    頁）。嗣又就地價稅部分之請求減縮為63,468元（見本院卷
    第186頁）， 嗣又撤回對於己○○個人在本院所追加之訴及
    追加請求地價稅部分之訴（見本院卷第19 2頁），核屬訴之
    追加及變更，其請求之基礎事實相同，應予准許。
四、被上訴人台北共樂軒於原審反訴請求：戊○○應將系爭土地
    所有權移轉登記予台北共樂軒或其所指定之人，嗣於本院審
    理中更正請求：戊○○應將系爭土地移轉登記予台北共樂軒
    全體成員公同共有（見本院卷第152頁）， 再更正請求：戊
    ○○應將系爭土地移轉登記予台北共樂軒所指定之第三人陳
    振榮，核屬聲明之更正，併此敘明。
乙、實體部分
一、戊○○起訴主張：系爭土地及其上建物即系爭房屋，原屬戊
    ○○之祖父陳清秀所有，並提供予台北共樂軒無償使用。陳
    清秀於40年間去世後，即由戊○○之父陳守珪繼承取得，惟
    並未就系爭房屋申請辦理建物保存登記，僅每年向台北共樂
    軒及自44年起擔任現場看守職之李福壽要求繳納系爭土地之
    地價稅。嗣由戊○○繼承取得系爭土地及房屋，系爭土地並
    已辦理移轉登記為戊○○所有。然系爭房屋竟於51年10月16
    日經不法登記為李福壽所有，並由丁○○等四人及李松柏於
    96年5月11日辦理繼承登記為共有， 現由丁○○等四人無權
    占有使用中， 受有按申報地價年息百分之9.9計算之不當得
    利，戊○○自得依法請求丁○○等四人將系爭房屋拆除將系
    爭土地返還，並給付不當得利每年36萬元。又戊○○與台北
    共樂軒間就系爭土地並無借名登記契約，台北共樂軒反訴請
    求戊○○應將系爭土地所有權移轉登記予台北共樂軒所指定
    之人，並無理由，縱有理由，其請求權亦已時效消滅等語。
    爰基於所有權及不當得利之法律關係，求為命：(一)丁○○等
    四人應將系爭房屋拆除並將系爭土地返還予戊○○。(二)丁○
    ○等四人應給付戊○○自起訴之日起至返還系爭土地之日止
    ，按年給付36萬元。（戊○○於原審請求丁○○等四人遷讓
    返還系爭房屋及將系爭房屋於96年5月11日之繼承登記及 51
    年10月16日以李福壽為所有權人之第一次登記塗銷部分，經
    原審為戊○○敗訴判決，戊○○聲明不服，並於本院上訴及
    變更、追加聲明：(一)原判決關於駁回上訴人後開之訴部分廢
    棄。(二)台北共樂軒在第一審之反訴駁回。(三)丁○○等四人應
    將系爭房屋拆除並將系爭土地返還予戊○○。(四)丁○○等四
    人應給付戊○○自起訴之日起至返還系爭土地之日止，按年
    給付36萬元。(五)願供擔保請淮宣告假執行。
二、丁○○等四人、台北共樂軒則以：系爭土地係台北共樂軒全
    體成員共同集資及募款，於40年代以分期付款方式向訴外人
    王勝購買，因台北共樂軒無法登記為土地所有權人，乃借名
    登記於陳守珪名下，故系爭土地係台北共樂軒所有，而與陳
    守珪間成立借名登記契約，而該借名登記契約於陳守珪死亡
    時即已消滅，戊○○雖因繼承而為系爭土地之登記名義人，
    仍應將系爭土地返還予台北共樂軒。另系爭房屋在王勝於57
    年7月27日將系爭土地移轉予陳守珪之前， 即由李福壽於51
    年7月17日辦妥保存登記， 足見李福壽本即有使用系爭土地
    之正當權源，而李福壽既係有權占有系爭土地並興建系爭房
    屋居住，而丁○○等四人繼承李福壽之權利，自亦有權占有
    系爭土地及房屋。倘若認丁○○等四人非系爭土地及房屋之
    所有權人，然系爭土地之地價稅，歷年來均係由李福壽、台
    北共樂軒所繳交，應可認為地價稅之繳交相當土地租金性質
    ，即兩造間存有不定期限之租賃關係。丁○○等四人占有系
    爭土地及使用系爭房屋，自具有正當權源。戊○○請求丁○
    ○等四人拆屋還地並給付相當於租金之不當得利，均無理由
    等語，資為抗辯。丁○○等四人並答辯聲明：變更及追加之
    訴均駁回。台北共樂軒並於本院更正其反訴聲明為：戊○○
    應將系爭土地所有權移轉登記予台北共樂軒所指定之陳振榮
    （男，民國54年7月10日生，統一編號：Ｚ000000 000）。（
    反訴部分原審判命戊○○應將系爭土地所有權全部移轉登記
    予台北共樂軒指定台北共樂軒以外之人，並駁回台北共樂軒
    其餘之請求，戊○○就其敗訴部分聲明不服，台北共樂軒就
    其敗訴部分未聲明不服，該部分已告確定）。並答辯聲明：
    上訴駁回。
三、戊○○主張：系爭土地原登記為戊○○之父陳守珪所有，嗣
    於94年8月20日由戊○○繼承取得， 並於95年9月6日辦畢繼
    承登記，系爭房屋坐落於系爭土地之上，現由台北共樂軒及
    丁○○等四人使用之事實，業據提出土地及建物登記謄本為
    證，且為被上訴人及台北共樂軒所不爭執，堪信為真正。戊
    ○○又主張其父陳守珪與台北共樂軒就系爭土地並無登記契
    約，而系爭房屋原屬戊○○之祖父陳清秀所有，供台北共樂
    軒無償使用。陳清秀於40年間去世後，即由戊○○之父陳守
    珪繼承取得，惟並未就系爭房屋申請辦理建物保存登記，僅
    每年向台北共樂軒及自44年起擔任現場看守職之李福壽要求
    繳納系爭土地之地價稅。然系爭房屋竟於51年10月16日經不
    法登記為李福壽所有， 並由丁○○等四人及李松柏於96年5
    月11日辦理繼承登記為共有，現由丁○○等四人無權占有使
    用中，受有按申報地價年息百分之9.9計算之不當得利， 戊
    ○○自得依法請求丁○○等四人將系爭房屋拆除將系爭土地
    返還，並給付不當得利每年36萬元等語，惟為被上訴人所否
    認，並以上述情詞置辯，台北共樂軒並反訴主張系爭土地是
    台北共樂軒借名登記為陳守珪所有，該借名登記契約於陳守
    珪死亡時即已消滅，戊○○自應將系爭土地登記返還予台北
    共樂軒等語。是以本件兩造爭執之要點在於：系爭土地是否
    台北共樂軒借名登記為陳守珪所有？系爭房屋是否無權占用
    系爭土地？戊○○請求丁○○等四人拆屋還地及給付不當得
    利，有無理由？台北共樂軒請求戊○○將系爭土地所有權移
    轉登記予台北共樂軒所指定之陳振榮，有無理由？茲分述如
    下。
四、系爭土地是否台北共樂軒借名登記為陳守珪所有？
  (一)戊○○主張系爭土地原屬戊○○之祖父陳清秀所有，供台北
    共樂軒無償使用，陳清秀於40年間去世後，即由戊○○之父
    陳守珪繼承取得，陳守珪與台北共樂軒間並無借名登記契約
    等語，惟為台北共樂軒所否認，並以上述情詞置辯。
  (二)查，系爭土地係由訴外人王勝於36年4月5日登記為所有權人
    ，於57年8月1日以買賣為原因登記為戊○○之父陳守珪所有
    ，從未曾登記為陳清秀所有，亦非因繼承登記為陳守珪所有
    ，有臺北市建成地政事務所96年7月11日北市建地一字第096
    30943600號函檢送系爭土地登記簿謄本等件在卷為據（見原
    審卷第97頁）。故戊○○主張系爭土地原屬其祖父陳清秀所
    有，陳清秀於40年間去世後，由戊○○之父陳守珪繼承取得
    云云，顯與登記謄本之記載不符，即非可採。
  (三)次查，台北共樂軒自占有使用系爭土地迄91年止，均按年支
    付系爭土地地價稅予戊○○之父陳守珪，並由陳守珪簽立收
    據予台北共樂軒，有收據在卷可稽（見原審卷第63至72頁）
    。而觀之該等收據上分別載有：「茲證明共樂軒館基地之民
    國75年度地價稅…業已於民國76年元月14日，在本人名義下
    繳納訖」、「證明共樂軒館基地民國77年地價稅…由本人名
    儀下，業已繳訖」、「茲收到共樂軒館基地民國83年度地價
    稅…代管地主陳守珪」、「茲收到貴軒土地應納85年度價稅
    」、「茲收到新台幣…待完納稅後，補交稅單影印本」、「
    茲收到新台幣肆萬仟貳佰元正，係共樂軒寄於本人名義下土
    地89年地價稅無訛」、「右係共樂軒館地應負擔91年度地價
    稅，包含在陳守珪負擔個人資產之內」等文字。衡諸系爭土
    地果為陳守珪所有，該地價稅本應由陳守珪繳納，則陳守珪
    在簽發收據後，應無再補交稅單予台北共樂軒之必要，亦無
    須在其親書之地價稅收據中強調「共樂軒館基地」、「由本
    人名儀下」、「包含在陳守珪負擔個人資產」之文字，更無
    另記明「共樂軒寄於本人名義下」、「代管地主陳守珪」之
    可能。再參酌台北共樂軒乃民間遊藝團體，因不得為權利義
    務之主體，而無從辦理系爭土地之所有權登記等情，台北共
    樂軒辯稱系爭土地係台北共樂軒全體成員共同集資及募款所
    購買，且因台北共樂軒無法登記為土地所有權人，乃登記於
    台北共樂軒指定之陳守珪名下等語，應可採信。
  (四)再查，台北共樂軒與訴外人即丁○○等四人之被繼承人李福
    壽於43年10月2日簽訂「不動產共同使用合約字」，明載：
    「立合約字人甲方共樂軒代表與乙方李福壽將明約甲方之所
    有土地臺北市○○段○○段捌捌地為共同使用」、「甲方願
    意將上開建物敷地貸由乙方建築平家房屋壹棟，乙方建築完
    竣領得使用執照時應將該房屋一部分無價供給甲方使用，尚
    殘部分由乙方使用」等語，已明確就系爭土地向第三人為所
    有權之聲明及行使，有該合約在卷可稽（見原審卷第58頁）
    ，再觀之系爭房屋之門楣上現仍掛有「台北共樂軒」字樣之
    匾額（見原審卷第39、40頁照片），並由台北共樂軒按年支
    付系爭土地地價稅迄今等情形，足證系爭土地確由台北共樂
    軒全體成員共同集資及募款所購買，以買賣為原因借名移轉
    登記與陳守珪名下，而管理、使用、處分權仍屬於台北共樂
    軒，是以台北共樂軒抗辯：系爭土地係台北共樂軒買受，至
    於陳守珪與台北共樂軒之間，僅為單純借名登記之契約關係
    等語，應堪採信。從而，戊○○主張系爭土地原屬戊○○之
    祖父陳清秀所有，供台北共樂軒無償使用，陳清秀於40年間
    去世後，即由戊○○之父陳守珪繼承取得，陳守珪與台北共
    樂軒間並無借名登記契約云云，並無可採。
五、系爭房屋是否無權占用系爭土地？戊○○請求丁○○等四人
    拆屋還地及給付不當得利，有無理由？
  (一)戊○○主張其為系爭土地所有權人，系爭房屋無權占用系爭
    土地，其得請求丁○○等四人拆屋還地及給付不當得利云云
    ，惟為丁○○等四人所否認，並以上述情詞置辯。
  (二)查系爭房屋在51年10月16日以「新建」為登記原因辦理「總
    登記」、登記之所有權人為李福壽，此有建物謄本、房屋複
    丈平面圖、臺北市建築改良物勘測結果通知書可稽（見原審
    卷第109至116頁），當時之系爭土地所有權人王勝並同意李
    福壽為建物所有權登記，亦有土地權利變更登記聲請書影本
    可稽（見原審卷第59頁），故系爭房屋係由李福壽經系爭土
    地原所有權人王勝同意而興建使用，堪以認定。是以系爭房
    屋占用系爭土地即有正當權源，自非無權占用系爭土地。戊
    ○○之父陳守珪於李福壽登記為系爭房屋之所有權人六年後
    之57年7月27日始以買賣為原因登記為系爭土地之所有權人
    ，自應繼受其前手王勝之義務，而上訴人係陳守珪之繼承人
    ，仍應繼受其父繼受自王勝之義務；換言之，丁○○等四人
    之被繼承人李福壽係有權占有系爭土地並興建系爭房屋居住
    ，丁○○等四人係李福壽繼承人，自亦係有權占有系爭土地
    及系爭房屋，自不待言。
  (三)戊○○雖辯稱依土地登記簿之記載，系爭土地於台灣光復前
    即建有煉瓦房屋一棟，故系爭房屋並非李福壽所新建云云。
    惟查李福壽經「土地所有權人王勝同意建物所有權登記」，
    於51年7月17日提出土地權利變更登記聲請書（見原審卷第5
    9頁），向臺北市政府聲請系爭房屋建物所有權登記， 經臺
    北市地政事務所現場勘測，製作房屋複丈平面圖、臺北市建
    築改良物勘測結果通知書後，於51年10月16日為新建登記，
    系爭房屋為加強磚造之平房，此有有建物謄本、房屋複丈平
    面圖、臺北市建築改良物勘測結果通知書可稽（見原審卷第
    109至116頁），核與台灣光復前土地登記簿所記載「昭和十
    五年七月二四日一煉瓦造柱木瓦茸平家住家壹一棟」（見原
    審卷第104頁）， 二者之建築材料顯然不同（一為磚造，一
    為木、瓦造），無從認屬同一建物；且該煉瓦房屋一棟之記
    載係標示於土地登記簿內，並未轉載於台灣光復後之土地登
    記簿，此觀之臺北市建成地政事務所96年7 月11日北市建地
    一字第09630943600 號函檢送系爭土地及建物登記簿謄本即
    明（見原審卷第91至116頁）， 故縱使系爭土地上原有煉瓦
    房屋一棟（僅係假設），於系爭土地所有權人王勝同意李福
    壽新建系爭磚造房屋前，亦已不存在，戊○○徒憑台灣光復
    前之土地登記簿記載系爭土地建有煉瓦房屋一棟，即謂系爭
    房屋並非李福壽所新建云云，並無可採。
  (四)況系爭土地僅係台北共樂軒借名登記為戊○○之父陳守珪名
    下，如上所述，台北共樂軒始為系爭土地之實際所有權人，
    則台北共樂軒將系爭土地交由李福壽興建系爭房屋使用，現
    仍由台北共樂軒與李福壽之繼承人即丁○○等四人共同使用
    系爭房屋，堪認系爭土地之實際所有權人並未認丁○○等四
    人無權占用系爭土地，戊○○僅為系爭土地之登記名義人，
    就系爭土地並無管理、使用、處分權，其以自己名義對丁○
    ○等四人主張系爭房屋無權占有系爭土地，訴請丁○○等四
    人拆屋還地並給付相當於租金之不當得利，均無理由。
六、台北共樂軒請求戊○○將系爭土地所有權移轉登記予台北共
    樂軒所指定之陳振榮，有無理由？
  (一)台北共樂軒變更反訴之聲明主張系爭土地係台北共樂軒全體
    成員共同集資及募款購買，借名登記於戊○○之父陳守珪名
    下，該借名登記契約於陳守珪死亡時即已消滅；縱認未消滅
    ，台北共樂軒亦得以反訴狀之送達，為終止借名契約關係之
    意思表示。是戊○○因繼承而登記為系爭土地之所有權人，
    自負有將系爭土地返還予台北共樂軒之義務等語，惟為戊○
    ○所否認，並以上述情詞置辯。
  (二)按「當事人之任何一方，得隨時終止委任契約。委任關係，
    因當事人一方死亡而消滅。」，民法第五百四十九第一項、
    第五百五十條前段分別定有明文。借名登記契約之性質與委
    任契約類同，應類推適用委任關係終止、消滅之規定。系爭
    土地係台北共樂軒借名登記為陳守珪名義，已如上述，而陳
    守珪於94年8 月20日死亡，為兩造所不爭執，依上開規定，
    台北共樂軒與陳守珪間就系爭土地之借名登記契約，已因陳
    守珪死亡而消滅。
  (三)次按，非法人團體設有代表人或管理人者，依民事訴訟法第
    40條第3項之規定，固有當事人能力， 惟其既無私法上之權
    利能力，自無法為權利義務之主體。然非法人團體於日常用
    其團體之名義為交易者，比比皆是，其不僅有受保護之利益
    ，亦應受法律之保障。且因其對物仍有事實上管領力，自仍
    得為物之占有人。 實則民事訴訟法第40條第3項即應此實際
    上之需要，始規定非法人團體設有代表人或管理人者，亦有
    當事人能力。而所謂有當事人能力，自係指其於民事訴訟得
    為確定私權之請求人及相對人而言。惟若僅認許其為當事人
    而得起訴或被訴，卻不許其為私權之請求及確定，則該規定
    勢將毫無實益。是非法人團體所為法律行為而發生之權利義
    務，以及法院對非法人之團體所為之確定判決，其權利義務
    之歸屬，應視其為社團性質之非法人團體或財團性質之非法
    人團體而有不同。如為前者，其權利義務應屬於全體構成員
    ，在後者則為捐助人之受託人。從而，應認非法人團體除得
    為訴訟當事人外，並得就訴訟標的之法律關係為實體上私權
    確認及請求，法院亦應就其請求為實體上有無理由之判決至
    明。
  (四)戊○○雖辯稱台北共樂軒之請求權已罹於時效而消滅云云，
    惟查民法第125條規定「請求權， 因十五年間不行使而消滅
    。」， 系爭土地借名登記契約係於陳守珪死亡時即94年8月
    20日始行消滅，則迄台北共樂軒為本件請求之時止，其請求
    權並未罹於時效而消滅，戊○○之抗辯並無可採。
  (五)依上說明，台北共樂軒雖為非法人團體，然其既以法律行為
    買受系爭土地，並就系爭土地成立借名登記之法律關係，則
    其不僅仍得取得對系爭土地實質管領占有力，自亦得於系爭
    土地借名登記契約終止後，就系爭土地為私權之請求。從而
    ，台北共樂軒於系爭土地借名登記契約終止後，因其無實體
    法上之權利能力，則其請求戊○○應將系爭土地移轉登記為
    移轉登記予台北共樂軒所指定之陳振榮（男，民國54年7月1
    0日生，統一編號：Ｚ000000000），於法即無不合。
七、綜上所述，戊○○主張系爭土地為其父陳守珪所有，系爭房
    屋無權占用系爭土地，丁○○等四人應拆屋還地及給付不當
    得利云云，為不足採，台北共樂軒反訴主張系爭土地係借名
    登記陳守珪名下，該借名登記契約已因陳守珪死亡而消滅等
    語，應可採信。從而，戊○○基於所有權及不當得利之法律
    關係，並變更及追加聲明請求(一)丁○○等四人應將系爭房屋
    拆除並將系爭土地返還予戊○○。(二)丁○○等四人應給付戊
    ○○自起訴之日起至返還系爭土地之日止，按年給付36萬元
    ，為無理由，不應准許。其假執行之聲請亦失所附麗，應併
    予駁回。台北共樂軒更正反訴聲明請求戊○○將系爭土地所
    有權移轉登記予台北共樂軒所指定之陳振榮，為有理由，應
    予准許。原審就此反訴部分，為戊○○敗訴之判決，於法並
    無不合，戊○○上訴意旨指摘原判決此部分不當，求予廢棄
    改判，為無理由，應予駁回。戊○○追加之訴請求丁○○等
    四人給付不當得利部分，及就遷讓系爭房屋部分變更為請求
    拆屋還地擴張部分，均無理由，應予駁回。其假執行之聲請
    ，即失所附麗，應併予駁回。又按原告將原訴變更時，法院
    以其訴之變更為合法，倘原訴可認為已因撤回而終結者，應
    專就新訴裁判。本件戊○○在第一審所為遷讓之訴部分，於
    本院業已合法變更為如上述拆屋還地之訴，則在第一審該遷
    讓之訴訟繫屬應因訴之變更而消滅，亦即第一審就原訴所為
    之裁判，應因合法的訴之變更而當然失其效力，本院僅得就
    變更之拆屋還地新訴審判，不得就第一審之遷讓原訴更為裁
    判（最高法院六十六年台上字第三三二０號判例參照），自
    不生該部分上訴有無理由，應否廢棄之問題，併此敘明。
八、本件事證已臻明確，兩造其餘之攻擊防禦方法及所提之證據
    ，經審酌後認均無礙判決之結果，爰不予一一論述。
九、據上論結，本件戊○○之上訴及變更、追加之訴均為無理由
    ，爰判決如主文。
中    華    民    國    97    年    11    月    11    日
                    民事第十庭
                        審判長法  官  黃豐澤
                              法  官  林麗玲
                              法  官  蕭艿菁
正本係照原本作成。
如不服本判決，應於收受送達後20日內向本院提出上訴書狀，其
未表明上訴理由者，應於提出上訴後20日內向本院補提理由書狀
（均須按他造當事人之人數附繕本）上訴時應提出委任律師或具
有律師資格之人之委任狀；委任有律師資格者，另應附具律師資
格證書及釋明委任人與受任人有民事訴訟法第466條之1第1項但
書或第2項（詳附註）所定關係之釋明文書影本。
中    華    民    國    97    年    11    月    11    日
                              書記官  王秀雲
附註：
民事訴訟法第466條之1（第1項、第2項）：
對於第二審判決上訴，上訴人應委任律師為訴訟代理人。但上訴
人或其他法定代理人具有律師資格者，不在此限。
上訴人之配偶、三親等內之血親、二親等內之姻親，或上訴人為
法人、中央或地方機關時，其所屬專任人員具有律師資格並經法
院認為適當者，亦得為第三審訴訟代理人。


司法院資訊處製作；財團法人民間司法改革基金會備份。
